【裁判字號】    90,交易,181
【裁判日期】    900608
【裁判案由】    過失傷害
【裁判全文】
臺灣臺南地方法院刑事判決                          九十年度交易字第一八一號
    公  訴  人  臺灣臺南地方法院檢察署檢察官
    被      告  乙○○
右列被告因過失傷害案件，經檢察官提起公訴（九十年度偵字第三九九一號），本院
判決如左：
    主  文
乙○○因過失傷害人致重傷，處有期徒刑伍月，如易科罰金，以參佰元折算壹日。
    事  實
一、乙○○於民國八十九年十月九日下午，駕駛車牌號碼Ｎ七—五三二九號自用小客
    車，沿最高速限為時速四十公里之台南縣下營鄉○○村○○街，由東往西方向行
    駛。嗣於同日下午六時許，途經該街三七０號東方三００公尺處時，理應注意對
    面有來車交會，不得超車，並應注意行車速度，應依標誌之規定，無標誌者，在
    市區道路，時速不得超過四十公里，且汽車行駛時，駕駛人應注意車前狀況，隨
    時採取必要之安全措施，而依當時天候晴朗、夜間有照明、路面乾燥無缺陷、道
    路上未有任何障礙物、視距復屬良好等情形以觀，客觀上亦無不能注意之情事，
    其竟疏於注意車前狀況及對面來車，即貿然以時速五、六十公里之速度超速行駛
    ，並跨越至對向車道而超越前車。適有甲○○駕駛車牌號碼ＧＥ六—九八六號重
    型機車，沿前述裕農街，由西往東方向，自對向車道亦行至該地點，乙○○因有
    上開疏失，以致跨越至對向車道見狀時，業已閃煞不及，而撞及甲○○之機車，
    甲○○遭撞擊後隨即人、車倒地，且因之受有骨盤骨折、左側肱股骨折、右側下
    肢腔室症候群、膀胱破裂及後腹腔血腫等傷害，並造成右下肢膝上截肢之毀敗一
    肢機能之重傷害。
二、案經甲○○訴由臺灣臺南地方法院檢察署檢察官偵查起訴。
    理  由
一、右述犯罪事實，業據被告乙○○於偵查中及本院審理時坦白承認，核與告訴人甲
    ○○於偵審中所指訴之情節相符，且有台南縣警察局道路交通事故調查報告表一
    份在卷足憑，又告訴人因本件車禍，而受有如事實欄所載之右下肢膝上截肢等重
    傷害，則有長庚紀念醫院八十九年十一月七日甲診字第五四一四七號診斷證明書
    一紙附卷可參。
二、按行車速度，依標誌之規定，無標誌者，在市區道路，時速不得超過四十公里；
    又汽車行駛時，駕駛人應注意車前狀況，並隨時採取必要之安全措施；另對面有
    來車交會，不得超車，道路交通安全規則第九十三條第一項第一款、第九十四條
    第三項及第一百零一條第二款分別定有明文，本件被告乙○○駕車行經最高速限
    時速四十公里之路段欲超車時，理應注意對面有無來車，且不得超速，並注意車
    前狀況，隨時採取必要之安全措施等交通安全規則，而案發當時天候晴朗、夜間
    有照明、路面乾燥無缺陷、道路上未有任何障礙物、視距復屬良好等情，亦有前
    述台南縣警察局道路交通事故調查報告表載明可考，據此判斷，客觀上亦無不能
    注意之情事，其竟疏於注意車前狀況及對面來車，即貿然以時速五、六十公里之
    速度超速行駛，並跨越至對向車道欲超越前車，致與告訴人甲○○所駕駛之機車
    相撞，是被告之駕駛行為，顯有過失。況本件經送台灣省台南區行車事故鑑定委
    員會鑑定結果，亦持相同見解，有該委員會九十年三月十六日南鑑字第九００一
    八八號函及所附之鑑定意見書一份在卷可參，此益證被告駕車肇事致告訴人受重
    傷之行為，確有過失無疑。
三、再者，本件告訴人甲○○係因此次車禍，而受有如事實欄所載之重傷害，故被告
    乙○○之過失駕車行為，與告訴人所受之重傷害結果間，復具有相當因果關係。
    此外，另有交通事故現場蒐證照片十張存卷可考，是本件事證已甚明確，被告過
    失重傷害之犯行，堪予認定。
四、查本件被告乙○○駕車肇事，致告訴人甲○○受有骨盤骨折、左側肱股骨折、右
    側下肢腔室症候群、膀胱破裂及後腹腔血腫等傷害，並造成右下肢膝上截肢，顯
    見告訴人因本件車禍，業已毀敗一肢之機能，而達重傷害之程度。故核被告所為
    ，應係犯刑法第二百八十四條第一項後段之普通過失致重傷罪。公訴意旨漏未斟
    酌此點，而認被告僅係犯同法第二百八十四條第一項前段之普通過失傷害罪，容
    有未洽，惟其基本事實同一，本院自應予以審理，並變更其起訴法條。本院審酌
    被告之生活狀況、品行、智識程度、犯罪所生之危險或損害，及本件車禍肇事之
    原因，係被告疏於注意對面來車，即貿然超速行駛，並跨越至對向車道超車等行
    為所致，是其過失程度實屬重大，且告訴人甲○○因之所受之傷害，亦非輕微，
    而被告犯罪後，雖就所為坦承不諱，然迄今則尚未與告訴人就民事損害賠償事宜
    ，達成和解等一切情狀，量處如主文所示之刑，並諭知易科罰金之折算標準，以
    資懲儆。
據上論斷，應依刑事訴訟法第二百九十九條第一項前段、第三百條，刑法第二百八十
四條第一項後段、第四十一條第一項前段，罰金罰鍰提高標準條例第一條前段、第二
條，判決如主文。
中    華    民    國      九十      年       六         月      八      日
                                  臺灣臺南地方法院交通法庭
                                      法  官    陳  志  成
右正本證明與原本無異。
如不服本判決，應於判決送達後十日內向本院提出上訴狀( 應附繕本 )。
                                      書記官    黃  富  煜
中    華    民    國      九十      年        六        月     十一     日
附錄本案論罪科刑法條全文：
刑法第二百八十四條第一項（普通過失傷害罪）
因過失傷害人者，處六月以下有期徒刑、拘役或五百元以下罰金，致重傷者，處一年
以下有期徒刑、拘役或五百元以下罰金。


司法院資訊處製作；財團法人民間司法改革基金會備份。
